【裁判字號】    98,上訴,161
【裁判日期】    980331
【裁判案由】    強盜等
【裁判全文】
臺灣高等法院高雄分院刑事判決         98年度上訴字第161號
上  訴  人  臺灣高雄地方法院檢察署檢察官
被      告  乙○○
                    現另案於臺灣屏東監獄執行中
上  訴  人
即  被  告  丙○○
                    現另案於台灣高雄第二監獄執行中
上開二人
共      同
指定辯護人  本院公設辯護人李佩娟
上列上訴人因被告強盜等案件，不服臺灣高雄地方法院97年度訴
字第1366號中華民國97年12月15日第一審判決（起訴案號：臺灣
高雄地方法院檢察署97年度偵字第19803 號），提起上訴，本院
判決如下：
    主  文
原判決關於乙○○、丙○○犯強盜罪部分暨定乙○○應執行刑部
分均撤銷。
乙○○共同犯強盜罪，累犯，處有期徒刑伍年肆月。
丙○○共同犯強盜罪，累犯，處有期徒刑伍年肆月。
其他上訴駁回。
乙○○上開撤銷改判部分所處有期徒刑伍年肆月；與上開駁回部
分所處有期徒刑陸月，應執行有期徒刑伍年柒月。
    事  實
一、乙○○與丙○○係兄弟，乙○○前因搶奪、竊盜案件，經原
    審法院以96年度訴字第122 號判決判處有期徒刑9 月、4 月
    ，應執行有期徒刑1 年確定，又因違反毒品危害防制條例案
    件，經原審法院以96年度訴字第808 號判處有期徒刑9 月確
    定，上開數罪接續執行，再經原審法院以96年度聲減字第28
    69號裁定分別減刑為有期徒刑4 月15日、2 月及4 月15日，
    應執行有期徒刑10月確定，於民國96年10月23日縮刑期滿執
    行完畢。丙○○前因竊盜案件，經原審法院以94年度易字第
    368 號判處有期徒刑1 年4 月確定，又因違反毒品危害防制
    條例等案件，分別經原審法院以94年度訴緝字第89號判決判
    處有期徒刑6 月及4 月，應執行有期徒刑8 月確定，再經原
    審法院以96年聲減字第959 號裁定分別減刑為有期徒刑8 月
    、3 月及2 月，應執行有期徒刑11月確定，於96年7 月16日
    執行完畢。
二、詎兄弟二人均猶不知悛悔，乙○○意圖為自己不法之所有，
    於民國97年6 月10日某時，在高雄縣鳳山市○○街96號前，
    持自備鑰匙1 支，以啟動機車電門方式，竊取丁○○○所有
    車牌號碼GCS-922 號重型機車得手，以供代步之用。又於97
    年6 月11日凌晨3 時35分許，乙○○騎乘上開竊得之機車搭
    載丙○○，經過高雄市○鎮區○○路395 號「阿春檳榔檳攤
    」，見甲○○獨自坐在櫃臺前看顧該檳榔攤，勢弱可欺，兄
    弟二人竟基於意圖為自己不法所有之共同犯意聯絡，先由乙○○進入檳榔攤內與甲○○搭訕轉移其注意力，丙○○則趁
    機走至甲○○後方，以左手勒住甲○○頸部、右手摀住其嘴
    巴阻止其喊叫，並強拉甲○○至櫃臺後方，以此強暴方式控
    制甲○○並致使不能抗拒，再由乙○○強行取走櫃臺抽屜內
    現金新臺幣（下同）約3000元而得逞。兄弟二人旋共同乘騎
    上開機車逃逸，嗣經警調取該檳榔攤監視錄影畫面，始循線
    查悉上情。
三、案經高雄市政府警察局前鎮分局移送臺灣高雄地方法院檢察
    署檢察官偵查起訴。
    理  由
一、按被告以外之人於審判外之陳述，雖不符刑事訴訟法第159
    條之1 至之4 之規定，然經當事人於審判程序同意作為證據
    ，法院審酌該言詞陳述或書面陳述作成時之情況，認為適當
    者，亦得為證據。又當事人、代理人或辯護人於法院調查證
    據時，知有第159 條第1 項不得為證據之情形，而未於言詞
    辯論終結前聲明異議者，視為有前項之同意，同法第159 條
    之5 亦有明文。查本件證人丁○○○、甲○○於警詢中之陳
    述，性質上屬傳聞證據，惟於本院調查證據時，當事人檢察
    官、被告乙○○、丙○○及指定辯護人均同意作為證據，且
    當事人、代理人或辯護人於法院調查證據時，知有第159 條
    第1 項不得為證據之情形，而未於言詞辯論終結前聲明異議
    ，本院審酌上開證人之陳述，均係就其等被害之情形為陳述
    ，且為親身經歷之事，均與本案之犯罪事實有關連性，認為
    適當，依上開規定，均得為證據。
二、上揭犯罪事實，業據被告乙○○、丙○○二人於本院審理中
    供認不諱，並有證人即被害人丁○○○、甲○○分別於警詢
    及原審審理中證述明確（見偵卷(一)第13至15頁、原審卷第87
    至89頁），且有高雄縣政府警察局車輛協尋電腦輸入單及尋
    獲電腦輸入單、機車照片4 張（見偵卷(一)第34、35、37、38
    頁）在卷可稽，足認被告乙○○等二人之任意性自白與事實
    相符，堪予採信。被告乙○○、丙○○犯行事證明確，足堪
    認定，均應依法論罪科刑。
三、按共同正犯，係共同實施犯罪行為之人，在共同意思範圍內
    ，各自分擔犯罪行為之一部，相互利用他人之行為，以達其
    犯罪之目的，其成立不以全體均參與實施犯罪構成要件之行
    為為要件；參與犯罪構成要件之行為者，固為共同正犯；以
    自己共同犯罪之意思，參與犯罪構成要件以外之行為，或以
    自己共同犯罪之意思，事前同謀，而由其中一部分人實行犯
    罪之行為者，亦均應認為共同正犯，使之對於全部行為所發
    生之結果，負其責任（最高法院92年臺上字第2824號判例意
    旨參照）。查被告丙○○以左手勒住甲○○頸部、右手摀住
    其嘴巴，已達至使甲○○不能抗拒之程度，被告乙○○乘勢
    取走抽屜內之現金，被告等二人顯係以共同犯罪之意思，參
    與犯罪構成要件之行為，而予以分工合作。是核被告乙○○
    所為，係犯刑法第320 條第1 項之竊盜罪、第328 條第1 項
    之強盜罪；被告丙○○所為，係犯刑法第328 條第1 項之強
    盜罪。被告乙○○與丙○○就上開強盜犯行彼此間，有犯意
    聯絡、行為分擔，均應論以共同正犯。被告乙○○就上開竊
    盜及強盜犯行，犯意各別、行為互殊，應予分論併罰。又被
    告二人前受有期徒刑執行完畢，業如前述，各有臺灣高等法
    院被告前案紀錄表1 份在卷可憑，其二人於5 年內故意再犯
    本件有期徒刑以上之罪，均為累犯，均應依刑法第47條第1
    項規定加重其刑。
四、原審就被告二人所犯強盜罪部分，認罪證明確而予科刑，固
    非無見；惟查：刑法第328 條第1 項強盜罪之法定刑為5 年
    以上有期徒刑，本件被告二人並無任何減輕原因，原審竟就
    被告乙○○與丙○○所犯強盜罪分別判處有期徒刑3 年6 月
    、4 年，適用法則顯有不當。檢察官上訴意旨，指摘原判決
    此部分量刑不當，為有理由，自應由本院將原判決關於被告
    乙○○與丙○○共同犯強盜罪部分撤銷改判。爰審酌被告二
    人正值青壯，不思以正當手段賺取財物，竟兄弟聯手共同強
    盜他人財物，其行為除造成被害人財物損失外，更嚴重影響
    社會治安；惟念被告二人於本院審理坦承犯行，均已知錯，
    態度尚可等一切情狀，量處被告乙○○與丙○○均為有期徒
    刑5 年4 月。
五、就被告乙○○所犯竊盜罪部分，原審認被告乙○○罪證明確
    ，因而適用刑法第320 條第1 項、第47條等規定，並審酌被
    告乙○○正值青壯，竟為圖私利，以竊取之機車犯強盜罪；
    惟念所竊得之機車業經歸還被害人，損害已減至最低等一切
    情狀，量處有期徒刑6 月。其認事用法，核無不合，量刑亦
    屬允當。檢察官上訴意旨，指摘原判決此部分不當，為無理
    由，應予駁回。至於原審定被告乙○○應執行刑部分，因上
    開犯強盜罪部分業經本院撤銷改判，故原判決關於定應執行
    刑部分，則併予撤銷，並由本院就上開撤銷改判及駁回部分
    改定其應執行刑為有期徒刑5 年7 月。
據上論斷，應依刑事訴訟法第368 條、第369 條第1 項前段、第
364 條、第299 條第1 項前段，刑法第28條、第328 條第1 項、
第47條第1 項、第51條第5 款，刑法施行法第1 條之1 ，判決如
主文。
本案經檢察官張其主到庭執行職務。
中    華    民    國    98    年    3     月    31    日
                  刑事第四庭    審判長法  官  蕭權閔
                                      法  官  李嘉興
                                      法  官  吳進寶
以上正本證明與原本無異。
竊盜部分不得上訴。
其它如不服本判決應於收受本判決後10日內向本院提出上訴書狀
，其未敘述上訴理由者，並得於提起上訴後10日內向本院補提理
由書狀（均須按他造當事人之人數附繕本）「切勿逕送上級法院
」。
中    華    民    國    98    年    3     月    31    日
                                      書記官  林佳蓉
附錄本件判決論罪科刑法條：
刑法第320條第1項（普通竊盜罪）
意圖為自己不法之所有或第三人不法之所有，而竊取他人之動產
者，為竊盜罪，處5 年以下有期徒刑、拘役或500 元以下罰金。
刑法第328條第1項（普通強盜罪）
意圖為自己或第三人不法之所有，以強暴、脅迫、藥劑、催眠術
或他法，至使不能抗拒，而取他人之物或使其交付者，為強盜罪
，處5 年以上有期徒刑。


司法院資訊處製作；財團法人民間司法改革基金會備份。
